【裁判字號】    88,易,2211
【裁判日期】    900730
【裁判案由】    背信
【裁判全文】
臺灣臺南地方法院刑事判決                        八十八年度易字第二二一一號
    公  訴  人  臺灣台南地方法院檢察署檢察官
    被      告  甲○○
    選      任  翁瑞昌
    辯  護  人  陳琪苗
右列被告因等背信案件，經檢察官提起公訴 (八十七年度營偵字第一二一七號、八十
八年度偵字第八五二六號)，本院判決如左：
    主  文
本件甲○○公訴不受理。
    理  由
一、公訴意旨略稱：
１、被告甲○○於民國七十九年至八十六年間，擔任該台南縣東山鄉農會信用部主任
    ，負責存放款業務，其於八十二年七月二十八日，因同案被告林中杰（另審理中
    ）以台南縣東山鄉○○○段一０七一之一、一０七三之五地號山坡地保育區林業
    用地，向該農會申請抵押借款，竟與同案被告丙○○（同於八十二年間擔任該農
    會東原辦事處主任，另審理中），二人竟明知該土地係山坡地保育林業用地，且
    係共有山坡地持分十二分之二，不具貸放新台幣（以下同）一百二十六萬元價值
    ，逐級審核通過，致該貸款於八十三年六月二十六日停止繳息，該農會訴請拍賣
    抵押品僅得款一百二十三萬九千九百元，不足四十萬八千二百六十三元，足生損
    害該農會。
２、八十二年九月二十八日，同案被告林中杰以台南縣東山鄉○○○段四一三、九三
    三、九三四、九三五、一一六五之七、一一六五之三四地號山坡地保育區林業用
    地，向該農會申請抵押借款，設定額一千零六十八萬元，被告甲○○與同案被告
    戊○○（台南縣東山鄉農會祕書，另審理中）、丙○○明知該土地係山坡地保育
    區林業用地，不具貸放八百九十萬元之價值，竟違背任務逐級審核通過，致該貸
    款於八十三年七月四日即停止繳息，該農會訴請拍賣抵押品，迄今未拍定，足生
    損害於該農會。
３、八十二年九月間，同案被告林中杰購買台南縣官田鄉○○○○段十三地號土地，
    登記在伊父親林海清名義，旋於同年月間以林海清為人頭，林中杰擔任保證人，
    持前揭土地向該農會申請抵押借款，被告甲○○與另案被告戊○○、己○○（當
    時擔任該農會信用部徵信人員）及丙○○，共同基於概括犯意，明知該土地毗鄰
    官田溪行水區容易流失，不具貸放新台幣（下同）八百七十一萬元之價值，竟由
    己○○任意評估土地價值高於公告現值一點六倍，復不顧該農會東原辦事處放款
    經辦人員丁○○於放款批覆書上註記保證人（即實際借款人）林中杰另擔任保證
    之其他放款有逾期未繳利息，而信用不良之事實，未考慮償債能力，逐級違背任
    務審核通過，於八十二年十月四日由戊○○代理總幹事批准此項貸款，致該筆貸
    款林中杰於八十三年六月四日即未繳納利息，八十四年十月四日到期亦未見清償
    ，俟八十五年間該農會訴請拍賣抵押品僅得二百六十八萬二千元，足生損害於農
    會。
４、八十二年九月間，該農會理事同案被告尤連發（另審理中）購買台南縣官田鄉○○○○段五一八地號土地，登記在伊父親尤天池名下，旋於同年月間以尤天池為
    人頭，尤連發自己擔任保證人，持前揭土地向該農會申請抵押借款，被告甲○○
    與同案被告戊○○、己○○及丙○○共同基於概括犯意，明知該筆土地毗鄰官田
    溪行水區容易流失，不具貸放一千零三十四萬元之價值，竟由己○○任意評估土
    地價值高於公告現值一點六倍，復不考慮借款人之償債能力，逐級違背任務審核
    通過，於八十二年十月五日核准此項貨款，致該筆貸款於八十三年十一月五日後
    即未繳納利息，八十四年十月五日債款到期亦未獲清償，該農會訴請拍賣抵押品
    ，遲至今日仍未獲拍定，足生損害於農會。
５、八十二年六月間，同案被告林中杰購台南縣東山鄉○○○段七０七之七四、七０
    七之一八六、八二七之一地號等三筆土地，旋於同年十一月間以蘇榮華為人頭，
    林中杰自己擔任保證人，持前揭土地向該農會申請抵押借款，被告甲○○與另案
    被告戊○○、己○○及丙○○又共同基於概括犯意，明知實際借款人是林中杰，
    且該土地位處山坡地，不具貸放三百八十九萬元之價值，竟由己○○任意評估土
    地價值高於公告現值一點六倍，復不顧該農會東原辦事處放款經辦人員丁○○於
    放款批覆書上註記保證人（即實際借款人）林中杰另擔任保證之其他放款有逾期
    未繳利息，信用不良之事實，更無視林中杰累積借款已逾二千萬元，違反該農會
    單一借款戶放款總額不得逾二千萬元之規定，未考慮借款人之償債能力，逐級違
    背任務審核通過，於八十二年十一月四日核准此項貸款，致該筆貸款於八十三年
    七月四日後即未繳納利息，八十四年十一月四日到期日亦未見清償，致生損害於
    農會。
６、八十二年七月間，同案被告林中杰購買台南縣東山鄉○○○段一五七三、前大埔
    段七０七之四四地號二筆土地，旋於同年十一月間以其兄林田茂為人頭、林中杰
    、林登山擔任保證人，持前揭土地向該農會申請抵押借款，被告甲○○與同案被
    告戊○○、己○○及丙○○共同基於概括犯意，明知實際借款人是林中杰，且該
    土地位處山坡地，不具貸放四百八十萬元之價值，竟由己○○任意評估土地價值
    高於公告現值一點六倍，復不顧該農會東原辦事處放款經辦人丁○○於放款批覆
    書上註記保證人（即實際借款人）林中杰另擔任保證之其他放款有逾期未繳利息
    ，而有信用不良之事實，更無視林中杰累積借款已逾二千萬元，違反該農會單一
    借款戶放款總金額不得逾二千萬元之規定，未考慮借款人之償債能力，逐級違背
    任務審核通過，於八十二年十一月九日核准此項貸款，致該項貸款於八十三年七
    月九日後即未繳納利息，八十五年十一月九日到期亦未見清償，致生損害於農會
    。
７、八十三年三月間，同案被告林中杰購買台南縣官田鄉○○○○段十二之二號土地
    ，登記在伊岳父吳榮賀名下，旋於同年月間以吳榮賀為人頭，林中杰自己擔任保
    證人，持前揭土地向該農會申請抵押借款，被告甲○○與同案被告戊○○、己○○及乙○○（於八十三年間擔任該農會東原辦事處主任，共同基於概括犯意，明
    知實際借款人是林中杰，且該土地毗鄰官田溪行水區容易流失，不具貸放四百二
    十三萬元之價值，竟由己○○任意評估土地價值高於公告現值一點六倍，復不顧
    該農會對林中杰放款總金額已逾二千萬元，未考慮借款人之償債能力，逐級違背
    任務審核通過，於八十三年五月二日核准此項貸款，致該貸款於八十四年四月二
    日後即未繳利息，八十五年五月二日到期亦未見清償，俟八十五年間該農會訴請
    拍賣抵押品僅得一百三十七萬八千六百元，足生損害於農會。
８、八十三年七月間，林中杰持張瑛坤所有位於台南縣官田鄉○○○○段二八五之三
    、二五八之六地號等二筆土地，以其胞弟林毅陸為人頭、張瑛坤、林再興擔任保
    證人申領抵押借款，被告甲○○與同案戊○○、己○○及乙○○明知上開土地毗
    鄰不知名野溪之行水區，為容易流失之土地，不具貸放三百四十九萬元之價值，
    竟由己○○任意評估土地價值，簽報給予設定四百十八萬元，貸放三百十九萬元
    ，未考慮借款人之償債能力，逐級違背任務審核通過，於八十三年七月二十日核
    准此項貸款，致該貸款於八十四年一月二十日後即未繳納利息，八十五年七月二
    十日到期亦未見清償，俟八十五年間該農會訴請拍賣抵押品僅得一百七十七萬元
    ，足生損害於農會。
９、八十二年八月間，尤天池以其所有之台南縣東山鄉○○○段三０五之一、三三六
    、四０四地號等土地，以尤其松為人頭、尤天池、林中杰擔任保證人，向東山鄉
    農會申領抵押借款，被告甲○○與同案被告戊○○、丙○○、己○○共同基於概
    括犯意，明知上開土地係毗鄰山區山坡地，不具貸放四百九十五萬元之價值，竟
    由己○○任意評估土地價值，簽報給予設定五百九十七萬元，貨款四百九十五萬
    元，未考慮借款人之償債能力，逐級違背任務審核通過，於八十二年八月十一日
    核准此項貸款，致該貸款於八十三年八月十日即未繳納利息，八十四年八月十一
    日到期亦未見清償，足生損害於農會。
１０、八十三年六月間同案被告林中杰以張新斛為人頭向東山鄉農會申請信用借款，
      以林中杰擔任保證人，被告甲○○與同案被告戊○○等共同基於概括犯意，明
      知承辦人丁○○於借款批覆書上批示借款人無資產，借款人之借款，保證人必
      須清償，且林中杰為保證人之林海清借款八百七十一萬元案，於八十三年六月
      四日已停止繳息，竟於八十三年六月二十三日核准借款五十萬元，致生損害於
      東山鄉農會。
二、按被告死亡者，應諭知不受理之判決，刑事訴訟法第三百零三條第五款定有明文
    。
三、查本件被告甲○○業於民國九十年六月六日死亡，此有台南縣東山鄉戶政事務所
    戶籍謄本附卷可稽。依照上開說明，爰不經言詞辯論，逕為不受理之判決。據上
    論斷，應依刑事訴訟法第三百零三條第五款、第三百零七條判決如主文。
中    華    民  國      九十        年      七        月      三十    日
                                     臺灣臺南地方法院刑事第三庭
                                         法  官   李  政  庭
右正本證明與原本無異
如不服本判決應於送達後十日內向本院提出上訴狀
                                         書記官   李  春  法
中    華    民  國      九十        年      七        月      三十    日


司法院資訊處製作；財團法人民間司法改革基金會備份。
